臺灣高等法院民事判決　　　　　　　　　94年度重上字第53號
上　訴　人　甲○○
被 上 訴人　臺灣電力股份有限公司
法定代理人　林清吉
訴訟代理人　鄭志周　律師
上列當事人間侵權行為損害賠償事件，上訴人對於中華民國93年
11月18日臺灣臺北地方法院93年度重訴字第828 號第一審判決提
起上訴，本院於94年12月13日言詞辯論終結，判決如下：
    主  文
原判決關於駁回上訴人下開第二項之訴部分及訴訟費用之裁判均
廢棄。
被上訴人應給付上訴人新台幣柒萬玖仟陸佰元。
其餘上訴駁回。
第一、二審訴訟費用由被上訴人負擔一三六分之一，餘由上訴人
負擔。
    事實及理由
一、上訴人起訴主張：上訴人所有坐落桃園縣大園鄉○○村○○
    街97、99號房屋（下稱系爭房屋）於民國70年間興建完工後
    ，被上訴人桃園區營業處未經上訴人同意，擅自在系爭房屋
    2樓陽台牆壁設置輸電線路， 營業供電予系爭房屋後方社區
    住戶，致系爭房屋內之電器設備頻有漏電、導電情事，陰雨
    天尤為嚴重，上訴人基於安全考量乃遷離系爭房屋，另在桃
    園市賃屋居住，每月租金新台幣（下同）3萬2,000元，迄93
    年2月6日被上訴人始拆除該線路。自70年間起至93年2月6日
    止，共22年，上訴人受有租金損害844萬8,000元及線路補助
    損害165萬元。 又被上訴人於拆除該線路時，因施工致系爭
    房屋2樓陽台牆壁龜裂， 修復費用為75萬元等情，爰依侵權
    行為法則，求為命被上訴人給付上訴人1,084萬8,000元（原
    審判決上訴人敗訴，上訴人不服提起上訴），並上訴聲明：
    (一)原判決廢棄。(二)被上訴人應給付上訴人1,084萬8,000元。
    (三)願供擔保請准宣告假執行。
二、被上訴人則以：被上訴人於70年間為供應桃園縣大園鄉埔心
    村廟後47戶之用電，經上訴人同意後，以系爭房屋為起點（
    引接電源）沿2樓外牆設置低壓線路供電， 且經檢測供電線
    路正常，上訴人指稱其屋內電器設備頻有漏電、導電情事，
    及其遷離系爭房屋另行賃屋居住，應與被上訴人在系爭房屋
    2樓外牆設置線路無關， 被上訴人已於93年2月6日拆除該線
    路改為地下供電；又被上訴人拆除該線路後， 在系爭房屋2
    樓牆上所遺之鑽孔及破損，經鑑定修復費用為6萬6,700元，
    被上訴人願意賠償上訴人此金額，上訴人請求賠償75萬元顯
    不合理。縱認被上訴人有侵權行為情事，惟自70年間上訴人
    知有損害時起算，迄今已逾22年，上訴人之損害賠償請求權
    已罹於時效而消滅等語，資為抗辯，並答辯聲明：上訴駁回
    。
三、上訴人主張被上訴人桃園區營業處於70年間系爭房屋興建完
    工後，在系爭房屋2樓陽台牆壁設置輸電線路供電，迄93年2
    月6日始拆除該線路，並在系爭房屋2樓牆上遺有鑽孔及破損
    之事實，業據其提出照片為證（原審卷77-80頁）， 且為被
    上訴人所不爭執，自堪信為真實。
四、上訴人另主張被上訴人在系爭房屋2 樓陽台牆壁設置輸電線
    路未經伊同意，並致屋內電器設備頻有漏電、導電情事，伊
    基於安全考量乃遷離系爭房屋，另在桃園市賃屋居住，每月
    租金3萬2,000元，被上訴人應賠償伊22年之租金損害844萬8
    ,000 元、 線路補助損害165萬元及系爭房屋2樓陽台牆壁龜
    裂修復費用75萬元云云，為被上訴人所否認，並以前開情詞
    置辯，查：
  (一)被上訴人雖辯稱依經濟部所頒屋外供電線路裝置規則第12條
    第1款規定， 設置線路之導線必經屋主同意，伊設置上開線
    路有經上訴人同意，且上訴人於設置之初並未為舉發或有何
    反對之意思表示，加以持續20餘年，顯見上訴人亦默示同意
    提供其屋牆供電使用云云。惟依電業法第51條規定：「電業
    於必要時，得在地下、水底、私有林地或他人房屋上之空間
    ，或無建築物之土地上設置線路。但以不妨礙其原有之使用
    及安全為限，並應於事先書面通知其所有人或占有人」，被
    上訴人並未提出任何事證證明其於事先有書面通知上訴人並
    經上訴人同意，尚難僅憑上開裝置規則及上訴人怠於舉發，
    逕認上訴人同意或默示同意被上訴人設置上開線路，被上訴
    人既不能證明其於系爭房屋2 樓陽台牆壁設置上開線路有經
    上訴人同意，則上訴人主張被上訴人侵害伊權益，應為可採
    。
  (二)上訴人雖主張被上訴人在系爭房屋2 樓陽台牆壁設置上開線
    路，致屋內電器設備頻有漏電、導電情事，伊基於安全考量
    乃遷離系爭房屋，另在桃園市賃屋居住，每月租金3萬2,000
    元，22年計損失844萬8,000元云云，並提出房屋租賃契約書
    為證（原審卷13-19頁）， 惟為被上訴人所否認，而上訴人
    又不能舉證證明系爭房屋內之電器設備頻有漏電、導電情事
    ，及其係因被上訴人設置上開線路致屋內電器設備漏電、導
    電而另行賃屋居住（本院卷43頁），則上訴人請求被上訴人
    賠償22年之租金損害844萬8,000元部分，洵屬無據。
  (三)上訴人另主張伊受有線路補助損害之事實，雖為被上訴人所
    否認，惟因被上訴人係未經上訴人之同意而在系爭房屋2 樓
    陽台牆壁設置上開線路，侵害上訴人之權益，已如上述，上
    訴人自得依侵權行為之法則請求被上訴人賠償其因此所受之
    線路補助損害。按因侵權行為所生之損害賠償請求權，自請
    求權人知有損害及賠償義務人時起， 2年間不行使而消滅。
    自有侵權行為時起，逾10年者亦同，民法第197條第1項定有
    明文。上訴人雖主張伊自70年間設置起至93年2月6日拆除止
    ，受有22年之線路補助損害165萬元云云， 惟因上訴人於70
    年間即已知悉其受有損害及賠償義務人， 而於93年4月22日
    始提起本件訴訟，則上訴人自70年間起至91年4 月21日止之
    線路補助損害賠償請求權，應已罹於2年時效。 上訴人雖主
    張伊曾於71年及92年間請求被上訴人處理，未獲回應云云，
    並舉證人許連德及陳許瑞櫻為證（原審卷122-124頁）， 然
    因上訴人未於請求後6個月內起訴，依民法第130條規定，時
    效視為不中斷，被上訴人自得以時效完成抗辯而拒絕上開期
    間之賠償，是上訴人僅得請求自91年4月22日起至93年2 月6
    日止之線路補助損害。另按當事人已證明受有損害而不能證
    明其數額或證明顯有重大困難者，法院應審酌一切情況，依
    所得心證定其數額，民事訴訟法第222條第2項亦定有明文。
    查上訴人已證明其因被上訴人設置上開線路而受有線路補助
    損害，然因上訴人欲證明其所受實際損害金額，顯有重大困
    難，本院爰審酌被上訴人在系爭房屋2 樓陽台牆壁設置上開
    線路係使上訴人受有相當於租金之損害，每月應以600元為
    適當，依此標準計算，上訴人自91年4月22日起至93年2月6
    日止受有線路補助損害金額為1萬2,900元，上訴人逾此金額
    之請求，難認有據。
  (四)上訴人另主張被上訴人於93年2月6日拆除上開線路時，在系
    爭房屋2 樓牆上遺有鑽孔及破損之事實，固為被上訴人所不
    爭執，惟上訴人主張此項損害之修復費用經估算為75萬元云
    云，則為被上訴人所否認。經查上訴人所提出之估價單項目
    （原審卷20頁）除修補所遺鑽孔及破損牆面外，尚包括重修
    原有陽台之其他工程（例如原有陽台正面磁磚全部修復，原
    有陽台及欄杆重新綁鋼筋、模板組立、灌漿，陽台欄杆水泥
    粉刷、陽台地磚等），且證人即開立該估價單之洪有成亦證
    稱該75萬元係重做陽台牆面之全部費用，即將整面牆打掉重
    新做牆，含貼牆正面磁磚、地面磁磚及鋼筋等（本院卷72頁
    ），可見該估價單尚難作為修復所遺鑽孔及破損費用之依據
    ；而此項損害之修復方式及費用經送請台北市建築師公會鑑
    定結果認其修復方式為(1)以1：2水泥砂漿填補洞孔。(2)牆角
    裂縫灌注環氧樹脂（Expoxy），並且修復損壞之磁磚。(3)由
    於修補後，表面因新舊水泥面色澤不一，故須要重新粉刷表
    面，為施工安全，必需搭鷹架，其費用概估為6萬6,700元，
    有該公會94年10月11日94(十三)鑑字第1331號鑑定報告書可稽（
    證物外放），且被上訴人亦陳稱願以此金額賠償上訴人（本
    院卷83頁），是上訴人就此項損害之修復費用，應認以6 萬
    6,700元為適當，上訴人逾此金額之請求，尚屬無據。
五、綜上所述，上訴人依侵權行為之法律關係，請求被上訴人給
    付線路補助損害1萬2,900元及拆除線路所遺鑽孔、破損之修
    復費用6萬6,700元，合計7萬9,600元部分，應予准許；上訴
    人逾此金額之請求，不應准許。原審就上開應予准許部分為
    上訴人敗訴之判決，尚有未洽，上訴論旨指摘原判決此部分
    不當，求予廢棄改判，為有理由，爰予以廢棄改判如主文第
    2 項所示；原審就上開不應准許部分為上訴人敗訴之判決，
    其部分理由雖與本院不同，但其結果並無二致，上訴論旨指
    摘原判決此部分不當，求予廢棄改判，為無理由，應予駁回
    。
六、兩造其餘之攻擊或防禦方法及未經援用之證據，經本院斟酌
    後，認為均不足以影響本判決之結果，自無逐一詳予論駁之
    必要，併此敘明。
七、據上論結，本件上訴為一部有理由，一部無理由，依民事訴
    訟法第450條、第449條第1項、第2項、第79條，判決如主文
    。
中　　華　　民　　國　　94　　年　　12　　月　　27　　日
                  民事第十四庭審判長法  官　劉靜嫻
                                    法  官　陳昆煇
                                    法  官　陳駿璧
正本係照原本作成。
被上訴人不得上訴。
上訴人如不服本判決，應於收受送達後20日內向本院提出上訴書
狀，其未表明上訴理由者，應於提出上訴後20日內向本院補提理
由書狀（均須按他造當事人之人數附繕本）上訴時應提出委任律
師或具有律師資格之人之委任狀；委任有律師資格者，另應附具
律師資格證書及釋明委任人與受任人有民事訴訟法第466條之1第
1項但書或第2項（詳附註）所定關係之釋明文書影本。
中　　華　　民　　國　　94　　年　　12　　月　　28　　日
　　　　　　　　　　　　　　　　　　書記官　黃  愛
附註：
民事訴訟法第466條之1（第1項、第2項）：
對於第二審判決上訴，上訴人應委任律師為訴訟代理人。但上訴
人或其他法定代理人具有律師資格者，不在此限。
上訴人之配偶、三親等內之血親、二親等內之姻親，或上訴人為
法人、中央或地方機關時，其所屬專任人員具有律師資格並經法
院認為適當者，亦得為第三審訴訟代理人。
